【裁判字號】    97,上易,2074
【裁判日期】    971112
【裁判案由】    妨害公務等
【裁判全文】
臺灣高等法院刑事判決                97年度上易字第2074號
上  訴  人
即  被  告  甲○○
上列上訴人因妨害公務案件，不服臺灣基隆地方法院97年度易字
第251號，中華民國97年5月29日第一審判決（起訴案號：臺灣基
隆地方法院檢察署96年度偵字第5736號），提起上訴，本院判決
如下：
    主  文
上訴駁回。
    事實及理由
一、本案經本院審理結果，認第一審以上訴人即被告甲○○犯刑
    法第一百三十五條第一項之妨害公務罪，並應論以累犯，判
    處有期徒刑三月，並諭知如易科罰金，以新臺幣二千元折算
    一日。核其認事用法及量刑均無不當，應予維持，並引用第
    一審判決書有關被告妨害公務部分（至於被告飲酒後，不能
    安全駕駛動力交通工具而駕駛之公共危險部分，業據被告撤
    回上訴而確定）所記載之事實、證據及理由（如附件）。
二、被告上訴意旨略以：伊因質疑酒測值誤差過大，故拒絕在舉
    發通知單上簽名，要求另以抽血方式檢測，其當時雖與在場
    警員發生爭吵，但無敲打玻璃等任何不理性之攻擊行為，卻
    無端遭三、四名身著便服之人毆打倒地，頭部並被乙○○以
    腳踩踏，復以不知施暴之人為警員，為求自保，不得已而咬
    傷乙○○小腿，應屬正當防衛；又其目前經濟狀況不佳，收
    入微薄，尚有妻小亟待扶養，並積欠卡債，原判決諭知易科
    罰金以新臺幣二千元折算一日，尚屬過重，懇請從輕量刑云
    云。惟查原審判決認定被告於民國九十六年十一月六日晚間
    十一時許，因酒後駕車，為臺北縣政府警察局金山分局警員
    查獲，並帶回該分局調查，被告不願接受呼氣酒精測試，並
    在辦公室內大聲叫囂，復以手敲打玻璃桌面，身著制服之警
    員乙○○為避免被告敲破玻璃桌面傷害自己，遂上前以雙手
    拉住坐在椅子上之被告之左手，欲對被告施以戒具加以管束
    ，被告奮力抵抗，因重心不穩，自椅子上跌倒在地，竟明知
    乙○○係依法執行職務之公務員，仍基於妨害公務之犯意，
    腳踢乙○○之腹部，乙○○為阻止被告之攻擊，即以手抓住
    被告手部，順勢將被告身體在原地轉向，使被告之頭部朝向
    自己，被告即趁隙將手抽回，並以雙手抱住乙○○之右小腿
    ，張口咬住乙○○右小腿內側肌肉不放，而接續對於依法執
    行職務之警員乙○○施以強暴。乙○○因感疼痛，遂甩踢右
    腿，並以手及左腳推打被告頭部，惟被告仍未鬆口，該分局
    警備隊隊長曾慶諗及警員陳玉文見狀趨前分別推拉被告之頭
    、頸部後，被告始鬆口，乙○○因而受有右小腿3.5×3公分
    之開放性傷口（普通傷害部分，業據乙○○撤回告訴）等事
    實，已詳為說明其認定所憑之依據及得心證之理由，被告仍
    執陳詞，辯稱係無端突遭身著便服之人毆打倒地，並被踩踏
    頭部，為求自保始咬傷乙○○小腿云云，洵不足採。按警察
    職權，係指警察為達成其法定任務，於執行職務時，依法採
    取查證身分、鑑識身分、蒐集資料、通知、管束、驅離、直
    接強制．．．等具體措施，警察職權行使法第二條第二項定
    有明文；再按正當防衛必須對於現在不法之侵害，而出於防
    衛之行為，始足當之。本件警員乙○○欲對被告施以戒具加
    以管束，屬依法執行警察職務之行為，並非不法之侵害，被
    告竟先以腳踢乙○○之腹部，並接續以口咬乙○○之右小腿
    等強暴手段，妨害該警員職務之執行，自不得主張正當防衛
    。又量刑輕重，係屬事實審法院得依職權自由裁量之事項，
    苟已斟酌刑法第五十七條各款所列情狀，而未逾越法定刑度
    ，不得遽指為違法，本件原審於量刑時業已審酌被告犯罪之
    動機、手段及犯後態度等一切情狀，予以綜合考量，而於法
    定刑範圍內為刑之量定，既未濫用量刑權限，亦無其他不當
    或違法之情形存在，被告另以其經濟狀況不佳，徒憑個人主
    觀上對法院量刑之期盼，任意指摘原判決量刑過重云云，亦
    不可採。綜上，被告上訴意旨，猶以前開各節辯解，主張正
    當防衛或請求從輕量刑云云，俱無理由，應予駁回。
據上論斷，應依刑事訴訟法第三百七十三條、第三百六十八條，
判決如主文。
本案經檢察官侯寬仁到庭執行職務。
中    華    民    國    97    年    11    月    12    日
                  刑事第二十一庭審判長法  官  蔡彩貞
                                      法  官  許永煌
                                      法  官  曾家貽
以上正本證明與原本無異。
不得上訴。
                                      書記官  廖素花
中    華    民    國    97    年    11    月    18    日


司法院資訊處製作；財團法人民間司法改革基金會備份。
